【裁判字號】    90,再,8
【裁判日期】    900820
【裁判案由】    聲請再審
【裁判全文】
臺灣高等法院臺南分院民事裁定  九十年度再字第八號    Ｋ
      再審聲請人  丙  ○  ○
                  甲  ○  ○
                  乙  ○  ○
右聲請人與相對人國防部間聲請再審事件（本院八十九年度再字第四九號、同年度國
抗字第一號、臺灣臺南地方法院八十九年度國字第六號），聲請人對於中華民國八十
九年十二月二十日本院八十九年度再字第八三號確定裁定聲請再審，本院裁定如左：
      主      文
聲請駁回。
聲請訴訟費用由再審聲請人負擔。
      理      由
一、本件聲請再審意旨略以：伊依國家賠償法第二條起訴對國防部請求國家賠償，法
    院竟違法將請求權人及賠償義務機關分別改稱為原告及被告；並命伊繳納裁判費
    ，程序上未優先適用依憲法第二十四條制定為特別法之國家賠償法第八、九條之
    規定，而依普通法之規定裁定駁回聲請人之請求，再審裁判以原確定裁定合法而
    裁定駁回再審之聲請，當然違憲而無效，有適用法規顯有錯誤情事，爰依民事訴
    訟法第五百零七條、四百九十六條第一項第一款之規定，聲請再審而併請求廢棄
    歷次確定裁定云云。
二、本件再審聲請人係對本院八十九年度再字第八三號確定裁定聲請再審，其雖併請
    求廢棄其前歷次裁定（本院八十九年度再字第四九號裁定、同年度國抗字第一號
    裁定、臺灣臺南地方法院八十九年度國字第六號裁定），惟其係以對本院八十九
    年度再字第八三號確定裁定聲請再審有理由為前提，是本院自應先就本院八十九
    年度再字第八三號裁定有無前再審事由審酌認定，合先敘明。
三、按裁定已經確定，而有民事訴訟法第四百九十六條第一項或第四百九十七條之情
    形者，固得依同法第五百零七條準用同法第五編再審程序之規定，聲請再審。惟
    聲請再審，應依同法第五百零七條準用第五百零一條第一項第四款規定，表明再
    審理由及關於再審理由並遵守不變期間之證據，此為必須具備之程式。而所謂表
    明再審理由，必須指明確定裁定有如何合於法定再審事由之具體情事始為相當。
    倘僅泛言有何條款之再審事由，而無具體情事者，仍難謂已合法表明再審事由。
    既未合法表明再審事由即為無再審之事由，性質上無庸命其補正（最高法院六十
    一年度台再字第一三七號、六十四年台聲字第七六號判例意旨參照）。再按當事
    人聲請再審，雖聲明係對某件再審裁定為再審，但審查其再審訴狀理由，實為指
    摘原確定裁判或前次之再審裁判如何違法，而對該聲明不服之再審裁定，則毫未
    指明有如何法定再審理由，此種情形，可認為未合法表明再審理由，逕以其再審
    之聲請為不合法駁回之（最高法院六十九年第三次民事庭會議決定(一)）。
四、查本件聲請人聲請再審，雖聲明係對本院八十九年度再字第八三號裁定為再審，
    惟審查其聲請再審訴狀理由，僅在指摘其原起訴請求國家賠償事件之臺灣臺南地
    方法院八十九年度國字第六號及本院八十九年度國抗字第一號民事裁定如何不適
    用國家賠償法而違法違憲而已，對於其如何不服本院八十九年度再字第八三號民
    事確定裁定，則僅抽象指摘該確定裁定「違法違憲而無效」，並未具體說明該確
    定裁定所適用之法規顯然不合於何項法律規定，或與何項現存判例解釋相違反等
    事項，依上開說明，應認其未合法表明本件有如何之法定再審事由，顯難認其再
    審之聲請為合法。
五、再國家賠償法第八、九條係有關國家賠償之實體規定，並非有關訴訟法之程序規
    定，是再審聲請人主張其原起訴請國家賠償事件之臺灣臺南地方法院八十九年度
    國字第六號及本院八十九年度國抗字第一號民事裁定違法將請求權人及賠償義務
    機關分別改稱為原告及被告，為誤解法令，自非可採；至其所稱依國家賠償法起
    訴之事件，不須繳納裁判費云云，業經本院八十九年度再字第八三號民事裁定詳
    為敘明該見解不可採之理由，聲請人未表明該裁定有何適用法規顯有錯誤之情形
    ，一再重複泛稱不須繳納裁判費云云，亦非可採，附此敘明。
六、據上論結，本件再審之聲請為不合法，依民事訴訟法第五百零七條、第五百零二
    條第一項、第九十五條、第七十八條，裁定如主文。
中      華      民      國    九十      年      八      月      二十    日
                                    臺灣高等法院臺南分院民事第三庭
~B1審判長法官  林    輝    雄
~B2      法官  王    明    宏
~B3      法官  丁    振    昌
右為正本係照原本作成。
不得抗告。
中      華      民      國    九十      年      八      月    二十一    日
~B法院書記官  黃    惠    美


司法院資訊處製作；財團法人民間司法改革基金會備份。
